【裁判字號】    99,交抗,635
【裁判日期】    990212
【裁判案由】    違反道路交通管理處罰條例
【裁判全文】
臺灣高等法院交通事件裁定             99年度交抗字第635號
抗  告  人
即受處分人  甲○○
上列抗告人因違反道路交通管理處罰條例案件，不服臺灣宜蘭地
方法院98年度交聲字第357號，中華民國99年1月6 日裁定，提起
抗告，本院裁定如下：
    主  文
抗告駁回。
    理  由
一、原處分意旨略以：受處分人甲○○於民國（下同）98年6月1
    1日上午10時51分許，駕駛車號T9-4479號自小客車，行經臺
    9線179.6公里處北上車道崇德段，因該路段限速60公里，經
    測速時速為84公里，超速24公里，為花蓮縣政府警察局新城
    分局製作違反道路交通管理事件通知單（下稱舉發通知單）
    舉發，並經原處分機關於98年9月7日以宜監字第裁43-P0000
    0000號違反道路交通管理事件裁決書，依道路交通管理處罰
    條例第40條之規定，裁處罰鍰新臺幣（下同）1800元，並記
    違規點數1點等語。
二、抗告意旨略以：(一)證人徐孝民於原審所證僅說明測速儀器之
    設定及操作方式，並未說明測速儀器是否可能失準，且證人
    並非測速儀器之專家，無法就測速儀器有無失準之專業問題
    予以作證。又證人至原審作證時與本件舉發相隔5 個月，證
    人能否一一詳記個案具體情節，已非無疑，況依據經濟部標
    準檢驗局公告之雷射測速儀檢定檢查技術規範之規定，證人
    於原審所為有關偵測不會失準之證詞顯不可採信。(二)本件值
    勤人員有無正確安裝及使用雷射測速儀？有無相關執行查核
    記錄？此種操作疏失等因素，均可能致測速結果失真，不能
    僅因雷射測速儀有經檢定合格且仍於有效期限內，即認定舉
    發之數據並無違誤。(三)又道路交通管理處罰條例第7條之2第
    1項第7款關於逕行舉發「經以科學儀器取得證據資料證明其
    行為違規」之規定，顯屬違憲之規定。原裁定有上揭違誤，
    爰請撤銷原裁定及原處分云云。
三、按行車速度，依速限標誌或標線之規定，道路交通安全規則
    第93條第1 項前段定有明文。次按汽車駕駛人，行車速度，
    超過規定之最高時速，除有第43條第1項第2款情形外，處12
    00元以上2400元以下罰鍰。又汽車駕駛人有同條例第40條情
    形者，並予記違規點數1點，道路交通管理處罰條例第40 條
    、第63條第1項第1款亦分別定有明文。
四、經查：
  (一)抗告人即受處分人甲○○於98年6 月11日10時51分許，駕駛
    所有車牌號碼T9-4479號自用小客車，行經台9線179.6 公里
    處北上車道崇德段，以時速84公里超速行駛，經花蓮縣政府
    警察局新城分局員警以雷射測速器測定予以拍照逕行舉發等
    情，有卷附花蓮縣警察局舉發違反道路交通管理事件通知單
    、交通部公路總局臺北區監理所宜蘭監理站違反道路交通管
    理事件裁決書及舉發照片1張在卷可稽（見原審卷第8、15、
    25頁）。觀諸該照片已清晰拍出抗告人所駕駛車輛之車號為
    T9-4479 號，並明確記載違規時間、地點、該處速限及違規
    車輛之時速，是本件經以科學儀器取得證據資料證明抗告人
    確有未依速限行駛之違規行為無訛。
  (二)且證人即舉發本件之警員徐孝民於原審調查時結證稱：「（
    問：你們的測速儀器，是否可能發生2 部車會車或是同向前
    進，而發生失準的情形？）我們設定的是單向車道，對向的
    車輛不會偵測到，如果2 部車同向平行的情形，只能偵測到
    1 部車輛的速度，如果是前後的話，兩部車子都會偵測到。
    」等語（見原審卷第33頁），足徵本件尚無誤判違規車輛之
    情形。抗告人辯稱證人有關偵測不會失準之證詞，依據經濟
    部標準檢驗局公告之雷射測速儀檢定檢查技術規範之規定不
    可採信云云，尚乏實據，況證人於原審復證稱：「（問：你
    是否記得本件車輛，當時有無前後車、或是同向平行的狀況
    ？）我記得當時只有本件的車號活動三角架號自小客車，沒
    有其他車輛。」等語（原審卷第33頁參照），顯然舉發當時
    該地僅有抗告人所駕駛之車輛，縱抗告人此部分所辯屬實，
    惟舉發當時周遭並無其他車輛，自無因有其他車輛而導致誤
    判或偵測失準之情形。又證人係依法執行公務之人員，與抗
    告人素不相識，並無宿怨，亦無仇隙，應無甘冒自身觸犯偽
    證罪之風險而為虛偽之證述，倘無顯著瑕疵或與事實不符之
    處，證人於具結後所為之證詞，當屬真實而可採信，抗告人
    辯稱證人於舉發後5 個月之證詞可信度不足云云，自無足採
    。
  (三)再本件舉發之雷達測速儀，係經濟部標準檢驗局檢定合格，
    檢定日期為97年7月8日，有效期限至98年7 月31日，有檢定
    合格書1紙在卷可稽（原審卷第9頁參照），是抗告人為警舉
    發當時，舉發單位使用之雷達測速儀仍在有效使用期限內。
    此外，復無證據證明該機器有故障之虞，或證人有捏造事實
    違法取締之情事，故堪認該雷達測速儀所測得之數據可達到
    符合國家標準之正確性，執勤警員本其維護交通秩序及安全
    之職責，依據該測得數據所為之上開舉發行為，應無違誤。
    且本件舉發人員為花蓮縣政府警察局新城分局警員，執行道
    路交通違規稽查工作屬其重要職務之一，就儀器之操作實施
    已有相當的教育訓練，應可排除人為操作疏失之可能性；且
    其對於用路人有無違規事實等職務事項，觀察程度自較一般
    人更為專注。且觀之舉發照片，舉發當時為日間，天候狀況
    極佳，視距良好，車流量不大，復無具體事證足認員警執行
    勤務確有瑕疵存在，當足以排除操作疏失之可能，抗告意旨
    稱本件舉發有操作疏失之虞云云，尚嫌空言，亦不足採。至
    抗告人辯稱道路交通管理處罰條例第7條之2第1項第7款關於
    逕行舉發之規定應屬違憲云云，然此部分顯與本件違規事實
    之認定無涉，且法規內容是否違憲，應由司法院解釋之，舉
    發機關依據現行合法之法律規定舉發本件違規，自難謂有何
    違法，併此敘明。
  (四)綜上所述，本件抗告人違規情節明確，原處分機關依道路交
    通管理處罰條例第40條、第63條第1項第1款規定，裁處抗告
    人罰鍰1800元，並予記違規點數1 點，核無違誤。原審法院
    據此駁回抗告人之聲明異議，經核尚無不合。抗告意旨仍執
    前揭辯詞，指摘原裁定不當，為無理由，應予駁回。
據上論斷，應依道路交通管理處罰條例第89條，道路交通案件處
理辦法第26條，刑事訴訟法第412條，裁定如主文。
中    華    民    國    99    年      2     月  12    日
                  刑事第三庭審判長法  官  陳博志
                                  法  官  陳德民
                                  法  官  劉興浪
以上正本證明與原本無異。
不得再抗告。
                                  書記官  王詩涵
中    華    民    國    99    年    2     月    23    日


司法院資訊處製作；財團法人民間司法改革基金會備份。
